【裁判字號】    97,訴易,24
【裁判日期】    970603
【裁判案由】    侵權行為損害賠償
【裁判全文】
臺灣高等法院民事判決                  97年度訴易字第24號
原      告  乙○○
                        樓
被      告  甲○○
上列當事人間因侵權行為損害賠償事件，經本院刑事庭裁定移送
前來，本院於民國97年5月20日言詞辯論終結，判決如下：
    主  文
被告應給付原告新臺幣壹拾萬玖仟伍佰零柒元，及自民國96年12
月18日起至清償日止，按年息5％計算之利息。
原告其餘之訴及假執行之聲請均駁回。
訴訟費用由被告負擔七分之一，餘由原告負擔。
    事實及理由
一、原告起訴主張：被告於民國95年8月16日下午6時許，騎乘AS
    G-091號重型機車沿台北市○○○路○段由北往南行駛，行
    經羅斯福路四段九二號前時，本應注意車輛行駛時，駕駛人
    應注意兩車併行之間隔，並隨時採取必要之安全措施，依當
    時情形又無不能注意情事，竟於駛越同向前方，由伊騎乘之
    AXB-037號重型機車左側時，疏未注意車前狀況並保持二車
    安全間距，致被告後座附載之紙箱右前側上方勾住伊前揭機
    車左側把手，伊因而重心失衡，人車倒地，受有左手左側遠
    端橈骨骨折之傷害。被告所犯過失傷害行為，業經檢察官提
    起公訴，由本院96年度交上易字第395號刑事判決，處有期
    徒刑3月，減為有期徒刑1月又15日，得易科罰金在案。被告
    應賠償伊醫藥費新台幣（下同）26,757元、外勤費損失35,5
    00元、考績獎金損失35,000元、交通費105,780元、減少工
    作能力150,000元、慰撫金411,105元，合計764,142元。爰
    依侵權行為之法律關係，求為命被告如數給付及自96年12月
    13日起至清償日止，按年息5％計算之利息，並以供擔保為
    條件宣告假執行之判決。
二、被告則以：對侵權行為之事實及醫藥費不爭執，但原告其餘
    請求過高，伊每月收入僅25,000元，有二名子女分別就讀國
    中二年級、小學六年級待撫育，無能力負擔太高之賠償等語
    ，資為抗辯。求為命駁回原告之訴及假執行聲請之判決。
三、按因故意或過失，不法侵害他人之權利者，負損害賠償責任
    ；不法侵害他人之身體或健康者，對於被害人因此喪失或減
    少勞動能力或增加生活上之需要時，應負損害賠償責任；又
    不法侵害他人之身體、健康，被害人雖非財產上之損害，亦
    得請求賠償相當之金額，民法第184條第1項前段、第193條
    第1項、第195條第1項分別定有明文。本件兩造就被告於前
    揭時、地因過失肇事，致原告受有左手左側遠端橈骨骨折之
    傷害，被告因而遭本院96年度交上易字第395號刑事判決有
    罪確定等情，並不爭執，復有前揭刑事判決可參（見本院卷
    3頁至5頁），自堪信為真實。故原告依民法第184條第1項前
    段之規定，請求被告負過失侵權行為之損害賠償責任，於法
    有據。
四、茲就原告得請求之金額，析述如下：
  (一)醫藥費：被告同意給付原告已支出之醫藥費6,757元，及日
    後因接受鋼板釘拔除手術，所預計支出之醫藥費2萬元，共
    26,757元（收據見附民卷4頁、5頁、國防醫學院三軍總醫院
    97年4月17日院三醫勤字第0970005629號函見本院卷18頁）
    ，此部分之請求，自應准許。
  (二)外勤費損失：原告主張其為台灣電力股分有限公司（下稱台
    電公司）台北市區營業處所屬之外勤人員，因骨折受傷無法
    擔任外勤工作，損失外勤費35,500元云云，惟經本院向台電
    公司查詢，其回覆謂「林君（指原告）自95年8月17日至95
    年10月30日止，因車禍受傷無法從事外勤工作，而改派內勤
    工作致未能支領之外勤費約為1萬2,750元」等語（見本院卷
    20頁），故原告損失之外勤費應為12,750元。
  (三)考績獎金、交通費、工作能力損失：原告主張其考績獎金損
    失35,000元、交通費損失105,780元、工作能力減少150,000
    元云云，惟公營事業機關對所屬人員之年終考績，係以該年
    度之平時工作、操守、學識、才能等各方面綜合表現之考核
    為據。縱認原告95年度之年終考績未被評定為甲等，致所領
    取考績獎金減少，亦難認與車禍受傷請假有因果關係，故原
    告主張考績獎金損失云云，洵屬無據。另原告主張因車禍受
    傷無法騎乘機車，支出計程車費105,780元云云，然此部分
    並無單據可資證明，難認屬必要之支出，亦非可取。又原告
    所受之左手左側遠端橈骨骨折傷害，於95年8月17日接受開
    放性復位及鋼板內固定手術，迄95年11月23日最後一次門診
    時其骨折情形已癒合，有三軍總醫院前揭函可參，而其95年
    8月迄同年11月止，均正常工作，亦領取薪資，有薪資表足
    憑（見本院卷21頁），自難認原告有何工作能力減少之損失
    ，此部分請求，於法不合。
  (四)慰撫金：爰審酌原告因本件車禍受有左手左側遠端橈骨骨折
    之傷害，身體上承受痛苦，且對日常生活造成不便，其於95
    年11月23日最後一次門診時其骨折情形已癒合，日後需進行
    鋼板釘拆除手術，及其服務於台灣電力公司，每月薪資約為
    75,000元，被告則服務於中國郵報，每月薪資約為25,000元
    ，尚有二名子女待撫育，經濟能力不佳等一切情狀，而認原
    告得請求之慰撫金以7萬元為適當。
  (五)綜上，原告得請求醫藥費26,757元、外勤費損失12,750元、
    慰撫金70,000元，合計109,507元（26,757元＋12,750元＋
    70,000元＝109,507元）。
五、末按給付無確定期限者，債務人於債權人得請求給付時，經
    其催告而未為給付，自受催告時起，負遲延責任。其經債權
    人起訴而送達訴狀，或依督促程序送達支付命令，或為其他
    相類之行為者，與催告有同一之效力；遲延之債務，以支付
    金錢為標的者，債權人得請求依法定利率計算之遲延利息；
    應付利息之債務，其利率未經約定，亦無法律可據者，週年
    利率為5％，民法第229條第2項、第233條第1項前段、第203
    條分別定有明文。本件係屬侵權行為損害賠償之債，並無確
    定期限，又係以支付金錢為標的，則依上開規定，原告即得
    請求自刑事附帶民事起訴狀繕本送達翌日即96年12月18日（
    起訴狀繕本於96年12月17日送達，送達回證見附民卷6頁）
    起至清償日止，按年息5％計算之利息。
六、從而，原告依民法第184條第1項前項之過失侵權行為損害賠
    償請求權，請求被告給付109,507元及自96年12月18日起至
    清償日止，按年息5％計算之利息，為有理由，應予准許。
    其逾此部分之請求，於法未合，應予駁回；此部分假執行之
    聲請亦失所附麗，應一併駁回之。又原告勝訴之部分未逾15
    0萬元，不得上訴第三審，本院判決後即確定，故勝訴部分
    亦無庸為假執行之諭知，併予敘明。
七、本件事證已臻明確，兩造其餘攻擊防禦方法與援用之證據，
    均經本院審酌後，與判決結果不生影響，爰無庸逐一論述。
八、據上論結，本件原告之訴為一部有理由，一部無理由，依民
    事訴訟法第79條，判決如主文。
中    華    民    國    97    年    6    月    3     日
                  民事第十六庭
                          審判長法  官  沈方維
                                法  官  王淇梓
                                法  官  呂淑玲
正本係照原本作成。
不得上訴。
中    華    民    國    97    年    6    月    3     日
                                書記官  明祖全


司法院資訊處製作；財團法人民間司法改革基金會備份。
